臺灣高等法院高雄分院刑事判決　　　 100年度上易字第1132號
上　訴　人
即　被　告　許德宗
上列上訴人因被告竊盜案件，不服臺灣高雄地方法院100 年度易
字第596 號中華民國100年7月20日第一審判決（起訴案號：臺灣
高雄地方法院檢察署99年度偵字第36946 號），提起上訴，本院
判決如下：
     主  文
上訴駁回。
     理  由
一、依刑事訴訟法第350 條、第361 條、第362 條、第367 條規
    定，不服地方法院之第一審判決而上訴者，須提出上訴書狀
    ，並應敘述具體理由，為上訴必備之程式；其所提出之書狀
    未敘述上訴理由，或僅曾以言詞陳述上訴理由者，均應於上
    訴期間屆滿後20日內補提理由書於第一審法院。第一審法院
    經形式審查，認逾期未補提上訴理由者，應定期間先命補正
    ；逾期未補正者，為上訴不合法律上之程式，應以裁定駁回
    。倘已提出上訴理由，但所提非屬具體理由者，則由第二審
    法院以上訴不合法律上之程式，判決駁回。而所謂具體理由
    ，必係依據卷內既有訴訟資料或提出新事證，指摘或表明第
    一審判決有何採證認事、用法或量刑等足以影響判決本旨之
    不當或違法，而構成應予撤銷之具體事由，始克當之（例如
    ：依憑證據法則具體指出所採證據何以不具證據能力，或依
    憑卷證資料，明確指出所為證據證明力之判斷如何違背經驗
    、論理法則）；倘僅泛言原判決認定事實錯誤、違背法令、
    量刑失之過重或輕縱，而未依上揭意旨指出具體事由，或形
    式上雖已指出具體事由，然該事由縱使屬實，亦不足以認為
    原判決有何不當或違法者（例如：對不具有調查必要性之證
    據，法院未依聲請調查亦未說明理由，或援用證據不當，但
    除去該證據仍應為同一事實之認定），皆難謂係具體理由，
    俾與第二審上訴制度旨在請求第二審法院撤銷、變更第一審
    不當或違法之判決，以實現個案救濟之立法目的相契合，並
    節制濫行上訴（最高法院97年度臺上字第892 號判決意旨參
    照）。又理由是否具體，則屬第二審法院審查之範圍，不在
    命補正之列，亦即上訴書狀已記載理由，並有具體之敘述時
    ，其上訴既屬合法，第二審法院固應就其理由之是否可取，
    為實體之審理及判斷；如認其上訴書狀雖記載理由，但並未
    具體敘述時，則無須再命補正，可逕認其上訴不合法，以判
    決駁回之（最高法院97年度臺上字第1281號判決意旨參照）
    。
二、上訴人即被告許德宗（下稱被告）經原審論以「共同犯竊盜
    罪，累犯，處有期徒刑5 月，如易科罰金，以新臺幣1,000
    元折算一日」。原審判決書於100 年7 月29日送達被告住所
    ，由同居人即被告之父劉保霖收受，被告於同年8 月12日提
    起上訴，理由略稱「我於99年12月4 日9 點多接到劉敏成的
    電話，拜託我去某處載他回家，我騎機車到現場後，劉敏成
    才說有些廢棄物沒有人要，叫我順便載回去；我有肝硬化、
    肝炎，實在無法幫忙，是劉敏成一再請託，只好答應。我不
    知道那些廢棄物是誰的，劉敏成也沒有告知，後來把廢棄載
    到劉敏成家附近，他叫我在十字路口等他，我等了10幾分鐘
    ；之後劉敏成又說那邊還有少許廢棄物，叫我再度幫忙，基
    於朋友的立場，唯有再度幫忙，剛好遇到警察，才知道那不
    是劉敏成所有」、「我從來不知道劉敏成在警局或出庭怎麼
    說，原審判我有期徒刑5 月，實是過重」，為此請予撤銷原
    判決等語。
三、原審以被告「共同犯竊盜罪，累犯，處有期徒刑5 月，如易
    科罰金，以新臺幣1,000 元折算一日」（事實、理由詳如附
    件，即原審判決書所示）。被告提起上訴，雖以書狀敘明上
    開上訴意旨。然查：
  (一)原審於100 年6 月10日行準備程，被告聲請與共犯劉敏成對
    質；原審乃於100 年6 月24日審判期日進行證人即共犯劉敏
    成之交互詰問，並由被告對證人劉敏成行主詰問；原審復於
    同日提示本件相關書證、物證，及提示相關證人筆錄並告知
    要旨，經辯論終結定期宣判，有各該筆錄在卷可憑（見原審
    易字卷76-81 、96-111頁）。則被告上訴意旨稱「我從來不
    知道劉敏成在警局或出庭怎麼說」等語，自屬無據。
  (二)被告與共犯劉敏成於99年12月4 日9 時30分許、11時20分許
    ，二度進入高雄市林園區○○○路250 巷旁無人居住看守之
    牛棚以固定式鋁管圍住區域內，竊取被害人劉敏川所有之鐵
    製高床網2 片（各重約42.6公斤、44.3公斤，價值共新臺幣
    4,000 多元），於搬運其中1 片鐵製高床網途中，為警在高
    雄市林園區○○○路與潭平路口當場查獲，並循線在兆量資
    源回收場尋獲另1 片鐵製高床網等情，業據目擊證人劉水琳
    於警詢、原審稱述明確（見警卷12-14 頁、原審易卷58-60
    頁）；及證人即共犯劉敏成於原審證稱：「案發當天，許德
    宗有懷疑那些東西是別人的；第二趟時，許德宗有說『不要
    啦！不知道那是不是有人的，如果是有人的，就麻煩了』，
    但許德宗還是有幫我搬，因為鐵網很重」等語明確（見原審
    易卷99、102 頁）；復有林園分局扣押筆錄、扣押物品目錄
    表、贓物認領保管單、查獲現場及案發之牛棚照片、兆量資
    源回收場現場照片等在卷可稽（見警卷23-25 、27-29 、31
    、36-38 頁）。
  (三)原審以上開鐵製高床網對折前，體積甚為龐大，衡情以單人
    之力，應無法順利將單片鐵製高床網自固定式鋁管圍住區域
    內架高抬出，再拖行至6 、70公尺外之機車旁，因而認被告
    與共犯劉敏成係以一同進入上開牛棚內，分2 次將原放置在
    牛棚內部之鐵製高床網2 片搬出牛棚外、拖行至馬路上，再
    打折踏平後放置在機車腳踏板上運走之方式，竊取鐵製高床
    網2 片，認被告所為係共犯刑法第320 條第1 項竊盜罪。並
    敘明被告與劉敏成就本件加盜犯行有犯意聯絡及行為分擔，
    為共同正犯；及被告前因執行有期徒刑1 年4 月、1 年1 月
    ，於99年8 月27日縮短刑期假釋出監，於99年11月22日保護
    管束期滿未經撤銷視為執行完畢，5 年以內均故意再犯本件
    有期徒刑以上之罪，為累犯；復審酌被告前有竊盜犯行，仍
    不知改過，竟共同竊取他人財物，毫不尊重他人財產權並危
    害社會治安，犯後矢口否認犯行，迄今未賠償被害人之損失
    ，犯後態度不佳，並慮及被告所竊取財物價值雖非甚鉅，然
    為被害人飼養牛隻所用之工具，遭竊對被害人造成相當之困
    擾，所幸均已即時尋回，並發還被害人，損失稍減，並以被
    告許德宗係應共犯劉敏成之邀而前來，變賣鐵製高床網所得
    款項均歸共犯劉敏成所有，被告許德宗犯罪情節相對較輕，
    及被告之前科素行、犯罪動機、目的、手段、智識程度、犯
    罪所生危害及犯後態度等一切情狀，量處有期徒刑5 月，並
    諭知如易科罰金以新臺幣1,000 元折算一日之折算標準。原
    審上開認事用法，並無違誤；而就科刑部分，刑法第320 條
    之最高法定刑為有期徒刑5 年，被告前於94年、97年間有2
    次竊盜前科，經臺灣高雄地方法院以95年度簡字第376 號、
    97年度審易字第2389號分別判處有期徒刑4 月、應執行刑有
    期徒刑6 月，有該案判決書在卷可憑（見本院卷29-34 頁）
    ，被告本件犯行並為累犯，原審審酌刑法第57條各款規定事
    項後，量處被告有期徒刑5 月，已屬從輕量刑，且合乎法律
    之目的，更未違背內部性界限，無權利濫用之違法及違反比
    例原則、平等原則、公平正義等法則至明，核無不當。從而
    ，原判決之論罪科刑，並無錯誤。
  (四)被告於原審已辯稱：「我以為鐵網是劉敏成的，直到被警察
    攔下，才知道這些鐵網是劉敏成偷來的」云云，再以「劉敏
    成說是廢棄物沒有人要，叫我順便載回去」為上訴理由。然
    依證人即共犯劉敏成於原上開證述，顯然被告於案發當時已
    知本件鐵製高床網2 片非為共犯劉敏成所有之物，甚且已懷
    疑非為無主之物或廢棄物，其卻仍與共犯劉敏成共同將之自
    固定式鋁管圍住之區域內架高抬出，再由共犯劉敏成變賣，
    顯見被告有不法所有之意圖及參與竊盜行為。則被告上開上
    訴理由，自非屬提出新事證。
四、綜上所述，被告所提出之上訴理由，顯非依據卷內既有訴訟
    資料或提出新事證，具體指摘原判決上開採證、認事、用法
    或量刑等，有何足以影響判決本旨之不當或違法，而構成應
    予撤銷之具體事由。揆諸首揭說明，被告所提上開上訴理由
    ，核與刑事訴訟法第361 條第2 項所稱「具體理由」顯非相
    當，其上訴顯屬違背法律上之程式，應由本院依同法第367
    條前段、第372 條規定，不經言詞辯論，判決如主文。
五、據上論斷，應依刑事訴訟法第367 條前段、第372 條，判決
    如主文。
中    華    民    國   100    年    11    月    24    日
                  刑事第一庭    審判長法  官  周賢銳
                                      法  官  洪碩垣
                                      法  官  曾逸誠
以上正本證明與原本無異。
不得上訴。
中    華    民    國   100    年    11    月    25    日
                                      書記官  魏文常